【裁判字號】    90,上訴,985
【裁判日期】    900831
【裁判案由】    違反槍砲彈藥刀械管制條例
【裁判全文】
臺灣高等法院臺南分院刑事判決              九十年度上訴字第九八五號      Ｇ
      上  訴  人
      即  被  告  甲  ○  ○
右上訴人因槍砲彈藥刀械管制條例案件，不服臺灣臺南地方法院八十九年度訴字第一
四四二號中華民國九十年六月十五日第一審判決（起訴案號：臺灣臺南地方法院檢察
署八十九年度營偵字第一四六五號），提起上訴，本院判決如左：
      主      文
上訴駁回。
      事      實
一、甲○○曾於民國（下同）八十四年間，因違反槍砲彈藥刀械管制條例案件及犯贓
    物等罪，經臺灣臺南地方法院（就贓物罪部分）判處有期徒刑七月、緩刑三年確
    定，嗣因於緩刑期間再犯違反麻醉藥品管理條例案件，經臺灣臺南地方法院裁定
    撤銷緩刑，而於八十七年三月三十一日執行完畢，仍不知悔改。又於八十九年七
    月底，在臺中市第一廣場，以新臺幣（下同）七千四百元向不詳姓名之臨時攤販
    購買已改造、具殺傷力之仿BERETTA廠九○手槍（槍枝管制編號0000000000號，
    含彈匣一個）一支，隨即未經許可而無故持有之。嗣於八十九年十月二十九日晚
    間十一時許，在臺南縣新營市○○街三三號之一前為警臨檢查獲，並扣得上開改
    造玩具手槍一枝。
二、案經臺南縣警察局移送臺灣臺南地方法院檢察署檢察官偵查起訴。
      理      由
一、右揭事實，業據上訴人即被告甲○○（下稱被告）於警訊及偵查中坦承不諱，且
    有扣案之改造九０手槍一枝可資佐證，且該改造玩具手槍經送內政部警政署刑事
    警察局鑑驗結果，認係由仿BERETTA廠半自動手槍製造之金屬玩具手槍更換土造
    金屬撞針及已貫通之土造金屬槍管改造而成，機械性能良好，可供擊發子彈使用
    ，認具殺傷力等情，有該局八十九年十一月三日刑鑑字第一六九七四八號鑑驗通
    知書一紙在卷可稽，被告上揭自白，應堪信為真實。雖被告於原審及本院審理時
    ，辯稱：伊係持該槍去自首云云，惟查被告於偵查中，已陳明因其學弟朋友想觀
    賞該玩具手槍，所以帶給他看等情，且自首報繳豈係經警於右揭時地，深夜值勤
    時欄路臨檢查獲之際？已有違常情，顯見被告所為辯解，係事後畏罪卸責避就之
    詞。嗣被告復於原審審理時，又改變供詞稱係與學弟洪啟順相約共同前往報繳槍
    枝云云，已與前揭被告自己所陳有所不符；雖經原審訊問證人洪啟順，亦附和被
    告證稱當日確係陪同被告預備前往自首等語，然對於證人洪啟順如何知悉被告持
    有槍械、二人於如何時地、與朋友商議前往自首報繳槍械等情，被告與證人洪啟
    順之陳述則均有不符，並不足採；再綜上所述，衡之被告於警訊中供稱係為警臨
    檢查獲持有手槍，與偵查中、原審審理時所為供詞又有出入，以及選擇深夜十一
    時許前往報繳手槍之不合理行徑，認被告上開於審理時所辯係預備前往報繳槍械
    云云，亦屬臨訟卸責之詞。綜上所述，本件事證已甚明確，被告犯行洵堪認定。
二、核被告所為，係犯槍砲彈藥刀械管制條例第十一條第四項未經許可無故持有其他
    可發射子彈具有殺傷力之槍砲罪。被告雖於購買扣案玩具手槍時，同時取得六顆
    子彈，惟因該子彈並未扣案，無從鑑驗是否為槍砲彈藥刀械管制條例所管制之子
    彈，此部份行為自難予論究，附此敘明。又查被告曾於八十四年間，因犯贓物罪
    經原審判處有期徒刑七月確定，於八十七年三月三十一日執行完畢，有臺灣高等
    法院被告全國前案紀錄表卷內足憑，則被告於五年內再犯本件有期徒刑以上之罪
    ，為累犯，應依刑法第四十七條規定加重其刑。
三、原審以被告事證已臻明確，因予適用槍砲彈藥刀械管制條例第十一條第四項，刑
    法第十一條前段、第四十七條、第四十二條第二項、罰金罰鍰提高標準條例第二
    條，審酌被告犯罪之動機、目的、手段、所生危害、所得利益、及無故持有可發
    射子彈、具有殺傷力之改造玩具手槍，因而對於他人生命、身體安全形成威脅，
    並危害社會治安，以及被告犯罪後坦承持有犯行，嗣又否認犯罪，且飾詞辯解意
    圖減輕或免除刑責之犯罪後態度等一切情狀，量處有期徒刑二年，併科罰金新台
    幣伍萬元，並諭知罰金易服勞役之折算標準，以資懲儆。扣案之改造九○手槍一
    枝（槍枝管制編號0000000000、含彈匣一個）為違禁物，應依刑法第三十八條第
    一項第一款規定宣告沒收。及依後述理由，被告尚無宣告保安處分之必要。核其
    認事用法俱無不合，量刑亦稱妥適。被告上訴意旨猶執陳詞，空言指摘原判決不
    當，請求撤銷原判決，並無可取，為無理由，應予駁回。
四、末按人民身體之自由應予保障，憲法第八條設有明文。限制人身自由之法律，其
    內容須符合憲法第二十三條所定要件。保安處分係對受處分人將來之危險性所為
    拘束其身體、自由等之處置，以達教化與治療之目的，為刑罰之補充制度。本諸
    法治國家保障人權之原理及刑法之保護作用，其法律規定之內容，應受比例原則
    之規範，使保安處分之宣告，與行為人所為行為之嚴重性、行為人所表現之危險
    性，及對於行為人未來行為之期待性相當。槍砲彈藥刀械管制條例第十九條第一
    項、第二項分別規定：「犯第七條、第八條、第十條、第十一條、第十二條第一
    項至第三項、第十三條第一項至第三項之罪，經判處有期徒刑者，應於刑之執行
    完畢或赦免後，令入勞動場所，強制工作，其期間為三年。」此規定不問對行為
    人有無預防矯治其社會危險性之必要，一律宣付強制工作三年，限制其中不具社
    會危險性之受處分人之身體、自由部分，其所採措施與所欲達成預防矯治之目的
    及所需程度，不合憲法第二十三條所定之比例原則。犯上開條例第十九條所定之
    罪，不問對行為人有無預防矯治其社會危險性之必要，一律宣付強制工作三年之
    部分，與本解釋意旨不符，應自本解釋公布之日起不予適用。犯該條例第十九條
    第一項所列舉之罪，依個案情節符合比例原則部分，固應適用該條例宣告保安處
    分；至不符合部分而應宣告保安處分者，則仍由法院斟酌刑法第九十條第一項規
    定之要件，依職權為之，於此，自無刑法第二條第二項之適用，亦即仍有從新從
    輕原則之適用，司法院大法官會議釋字第四七一號解釋可供參照。而槍砲彈藥刀
    械管制條例第十九條第二項所規定「犯前項之罪，受刑之執行完畢或赦免後，再
    犯該項之罪，經判處有期徒刑者，應於刑之執行完畢或赦免後，令入勞動場所，
    強制工作，其期間為五年」，雖非前開大法官會議解釋之標的，然同樣限制法官
    刑度裁量權限，且違反憲法第二十三條所定之比例原則，本院認應同有該解釋意
    旨之適用。而本諸前開解釋，犯槍砲彈藥刀械管制條例第十九條第一項所列舉之
    罪者，應依比例原則，審究被告有無預防矯治其社會危險性之必要，若依個案情
    節符合比例原則者，固得適用該條例宣告保安處分，至不符合部份而應宣告保安
    處分者，則由法院斟酌刑法第九十條第一項規定依職權為之，至該個案經比例原
    則審查，認無預防矯治其社會危險性之必要者，自不應宣告保安處分。按對持有
    槍械者宣告強制工作之保安處分，固足以產生一般預防效果，使人民因畏懼受此
    等刑罰而不為違反槍砲彈藥刀械管制條例之構成要件行為，亦即強制工作之保安
    處分可認係預防違法行為之適當手段；然就違反槍砲彈藥刀械管制條例之被告個
    人而言，則應進一步審究既有之刑罰是否已足產生特別預防效果，而有另行宣告
    保安處分之必要。經查，本件被告持有扣案槍枝，並無積極證據可認有供自己或
    他人犯罪之用，且被告業經諭知有期徒刑、併科罰金，併沒收該槍枝，已足資被
    告警惕，矯治其社會危險性，並無另行宣告強制工作之保安處分必要，併予明
    。
據上論結，應依刑事訴訟法第三百六十八條，判決如主文。
本案經檢察官劉榮堂到庭執行職務。
中    華    民    國  九十      年      八      月        卅一      日
                                  臺灣高等法院臺南分院刑事第三庭
                                      審判長法官  黃    崑    宗
                                            法官  楊    省    三
                                            法官  莊    俊    華
右正本證明與原本無異。
如不服本判決，應於判決送達後十日內向本院提出上訴狀，其未敘述理由者並應於提
出上訴狀後十日內向本院補提理由書（應附繕本)。
                                      法院書記官  易    慧    玲
中    華    民    國      九十      年      九      月        三        日
附錄本判決論罪科刑法條：
槍砲彈藥刀械管制條例第十一條：
未經許可，持有、寄藏或意圖販賣而陳列第一項所列槍砲者，處一年以上
七年以下有期徒刑，併科新臺幣七百萬元以下罰金。
第一項至第三項之未遂犯罰之。


司法院資訊處製作；財團法人民間司法改革基金會備份。
